臺灣高等法院高雄分院刑事判決　　　　96年度上訴字第1397號
上　訴　人
即　被　告　甲○○
上列上訴人因違反毒品危害防制條例案件，不服臺灣高雄地方法
院95年度訴字第4412號中華民國96年5 月30日第一審判決（起訴
案號：臺灣高雄地方法院檢察署95年度偵字第28816 號），提起
上訴，本院依簡式審判程序，判決如下：
    主  文
原判決撤銷。
甲○○犯轉讓第二級毒品柒罪，各處有期徒刑陸月，均減為有期
徒刑參月。又轉讓第二級毒品，處有期徒刑陸月，減為有期徒刑
參月，扣案之甲基安非他命壹包（驗前淨重零點壹零陸公克、驗
後淨重零點零柒公克），沒收銷燬之。又持有第一級毒品，處
有期徒刑貳月，減為有期徒刑壹月，扣案第一級毒品海洛因壹包
（檢驗前重零點零壹肆公克，檢驗後重零點零零肆公克），沒收
銷燬之。應執行有期徒刑壹年拾壹月，扣案甲基安非他命壹包（
驗前淨重零點壹零陸公克、驗後淨重零點零柒公克）、海洛因
壹包（檢驗前重零點零壹肆公克，檢驗後重零點零零肆公克），
均沒收銷燬之。
    事  實
一、甲○○明知海洛因、甲基安非他命係經政府公告，各列為毒
    品危害防制條例第2 條第1 項第1 、2 款所定之第一、二級
    毒品，未經許可不得持有、轉讓。竟基於轉讓甲基安非他命
    犯意，自民國95年7 月中旬起至同年10月中旬止，以隔約3
    、4 天左右之時間間隔，先後在高雄市楠梓區○○○路139
    號住處或隔壁之「大都會」網咖店內，分別轉讓甲基安非他
    命予其友人楊慶雲施用達7 次；又於95年11月2 日凌晨1 時
    許，在其上開住處，轉讓第二級甲基安非他命供楊慶雲施用
    1 次，前後共計轉讓第二級毒品甲基安非他命8 次。另於95
    年11月1 日下午3 時許，在高雄縣美濃鎮，向姓名、年籍不
    詳，綽號「阿富」之成年男子購入第一級毒品海洛因而持有
    之。嗣於同年11月2 日凌晨1 時許，在上開住處為警查獲，
    並當場自其身上扣得其所有之海洛因1 包（檢驗前重0.014
    公克，檢驗後重0.04），自楊慶雲身上扣得甲○○甫於95年
    11月2 日凌晨1 時許，轉讓與楊慶雲之甲基安非他命1 包（
    驗前淨重0.106 公克、驗後淨重0.073 公克）、及楊慶雲所
    有之玻璃吸食器1 支。
二、案經高雄市政府警察局楠梓分局移送臺灣高雄地方法院檢察
    署檢察官偵查起訴。
    理  由
一、本件被告甲○○所犯係毒品危害防制條例第8 條第1 項之施
    用第一級毒品罪，其係死刑、無期徒刑、最輕本刑為3 年以
    上有期徒刑以外之罪，被告於本院審理程序中就被訴事實為
    有罪之陳述，經告知被告簡式審判程序之旨，並聽取檢察官
    及被告之意見後，本院裁定進行簡式審判程序審理，合先敘
    明。
二、被告甲○○對各於上揭時、地轉讓第二級毒品甲基安非他命
    予楊慶雲，共計8 次；及持有第一級毒品海洛因之事實，迭
    據其於偵查中，及原審及本院審理時坦承不諱，其中被告自
    白轉讓第二級毒品之事實，核與證人楊慶雲於偵查中證述：
    共向被告要過甲基安非他命約7 、8 次，從95年7 月份開始
    ，最後一次是95年11月2 日被警方查獲這1 次等語；及於原
    審審理時證稱：數次轉讓毒品間，有時間隔3 、4 天，有時
    更久，每個月有拿2 至3 次左右等語之情節相符；且被告於
    95年11月2 日凌晨1 時許轉讓與楊慶雲之白色結晶1 包（驗
    前淨重0.106 公克、驗後淨重0. 073公克），經送檢驗結果
    ，亦呈甲基安非他命陽性反應，有高雄市立凱旋醫院（下稱
    凱旋醫院）96年2 月26日高市凱醫驗字第3420號濫用藥物成
    品檢驗鑑定書1 紙在卷為憑。另扣案之白色粉末1 包，係於
    上揭時、地，為警自被告身上查獲，且經送驗後，確呈海洛
    因陽性反應（檢驗前重0.014 公克，檢驗後重0. 004公克）
    ，有高雄市政府警察局楠梓分局搜索扣押筆錄、扣押物品目
    錄表、凱旋醫院95年12月11日高市凱醫驗字第30 12 號濫用
    藥物成品檢驗鑑定書各1 份、照片10幀在卷可稽；被告、證
    人楊慶雲固於偵查中分別供稱、證稱：於95年9 月份，曾經
    一起施用海洛因1 次云云，惟被告於上開時、地為警查獲時
    所採集之尿液，經送檢驗結果，呈嗎啡陰性反應，有凱旋醫
    院95年11月10日濫用藥物尿液檢驗報告、濫用藥物尿液檢體
    監管紀錄表各1 份可稽，被告復於95年11月14日偵查中供稱
    ：拿取該扣案之海洛因是預備要吸食等語，足認被告於95年
    11月1 日並未施用第一級毒品海洛因，則被告縱有於95年9
    月份施用第一級毒品海洛因1 次，惟此後即未再施用第一級
    毒品海洛因，難認與本次持有間有接續施用之情形，則若被
    告確曾於95年9 月間有施用第一級毒品海洛因之犯行，則其
    於本案95年11月1 日持有第一級毒品海洛因之行為，亦顯係
    另行起意所為，自難認為前揭於95年9 月份施用第一級毒品
    海洛因之行為所吸收，應予獨立論以持有第一級毒品之罪。
    綜上，被告自白核與事實相符，洵堪採為論罪科刑之依據。
    本件事證明確，被告轉讓第二級毒品甲基安非他命、持有第
    一級毒品海洛因之犯行均堪以認定，應依法論科。
三、按轉讓、持有毒品達一定數量者，加重其刑二分之一，其標
    準由行政院定之，又轉讓、持有第一級毒品淨重5 公克以上
    、第二級毒品淨重10公克以上者，加重其刑二分之一，毒品
    危害防制條例第8 條第6 項、第11條第4 項、轉讓持有毒品
    加重其刑之數量標準第2 條第1 項第1 款、第2 款固然分別
    定有明文，然查，本件被告每次轉讓予楊慶雲之第二級毒品
    甲基安非他命之量僅為1 、2 次施用之量，約與扣案楊慶雲
    所有之甲基安非他命量相當甚或更少，業據被告供承及楊慶
    雲證述明確，而該扣案之安非他命毛重僅0.3 公克，亦有卷
    附扣押物品目錄表1 紙可稽，被告所持有之海洛因亦僅淨重
    0.014 公克，亦如前述，則被告所轉讓之甲基安非他命及持
    有之海洛因，均未達上開應予加重其刑之標準，自無上開加
    重規定之適用，併予敘明。
四、查海洛因、甲基安非他命分屬毒品危害防制條例第2 條第2
    項第1 款、第2 款所規定之第一級毒品、第二級毒品，未經
    許可不得轉讓、持有。核被告所為，係犯毒品危害防制條例
    第8 條第2 項轉讓第二級毒品罪、同條例第11條第1 項持有
    第一級毒品罪。又按所謂「接續犯」，係指行為人主觀上就
    同一犯罪構成事實，以單一行為之數個舉動接續進行，以實
    現一個犯罪構成要件，侵害同一法益，客觀上亦認係實施一
    個犯罪行為（最高法院71年台上字第2837號判例意旨、92年
    度台上字第6744號判決意旨參照），而本件被告8 次轉讓第
    二級毒品甲基安非他命之行為，係於95年7 月至10月間、同
    年11月2 日凌晨1 時許先後為之，且每次間隔至少已有3 日
    ，業如前述，則於各次轉讓行為完成後，其犯罪行為即已結
    束，而合致一構成要件，各次轉讓行為間，尚難認係同一行
    為之數次舉動，換言之，與上揭接續犯之概念有別，應難論
    以接續犯。又按現行刑法業於94年2 月2 日修正公布部分條
    文，並於95年7 月1 日施行，並已刪除修正前刑法第56條「
    連續數行為而犯同一之罪名者，以一罪論。但得加重其刑至
    2 分之1 」之規定，本件被告上開8 次轉讓第二級毒品甲基
    安非他命之犯行，既在現行刑法施行後，且現行刑法既已刪
    除連續犯之規定，自應各依毒品危害防制條例第8 條第2 項
    之規定分別予以論罪。則被告所犯上開轉讓第二級毒品甲基
    安非他命8 次，及持有第一級毒品海洛因1 次，其間之犯意
    各別，行為互殊，應分論併罰之。
五、原審認被告犯罪事證明確，而據以論科，固非無見；惟查，
    於96年6 月15日訂定之中華民國九十六年罪犯減刑條例，業
    於96年7 月4 日經總統公布，於同年月16日施行，被告上開
    所犯9罪，均係在96年4 月24日以前，所犯非屬該條例第3條
    第1 項所定不予減刑之罪，而均應依該條例規定減刑，原審
    未及依該條例規定減刑，尚有未洽。被告上訴指摘原審判決
    量刑過重，雖無理由，惟原審判決既有上開違誤，自應由本
    院將原審判決全部予以撤銷改判。爰審酌被告前有搶奪前科
    （不構成累犯），有臺灣高等法院被告前案紀錄表1 份在卷
    可稽，素行非佳，其無視於毒品足以戕害國民身心、滋生其
    他犯罪，惡化治安之危害，猶轉讓第二級毒品及持有第一級
    毒品，造成毒品氾濫之危險，進一步危及社會正常秩序，自
    應受有相當程度之刑事非難，惟念其犯後坦承犯行，態度良
    好，復參以其轉讓之次數雖達8 次，然每次轉讓之數量僅為
    1 、2 次施用之份量，及持有之第一級毒品海洛因之數量非
    鉅等一切情狀，酌情分別量處如主文第2 項所示之刑。另96
    年6 月15日訂定之中華民國九十六年罪犯減刑條例，業於96
    年7 月4 日經總統公布，於同年月16日施行，被告上開所犯
    9 罪，均係在96年4 月24日以前，所犯均非屬該條例第3條
    第1 項所列不予減刑之罪名，爰依同條例第2 條第1 項第3
    款、第7 條規定減其刑期二分之一，並定其應執行之刑，以
    資懲儆。
六、扣案之白色結晶1 包（驗前淨重0.106 公克、驗後淨重0.07
    3 公克）送檢驗結果，呈甲基安非他命陽性反應，白色粉末
    1 包（檢驗前重0.014 公克，檢驗後重0.004 公克）呈海洛
    因陽性反應，均業如前述，屬第一、二級毒品，為違禁物，
    又其包裝袋因包覆該毒品，其上顯留有該毒品之殘渣，衡情
    自難與之剝離，當應整體視之為毒品，均依毒品危害防制條
    例第18條第1 項前段之規定，宣告沒收銷燬之。至鑑驗耗損
    之毒品既已滅失，自無庸宣告沒收銷燬。扣案之玻璃吸食器
    1 支為楊慶雲所有，業據被告供承在卷，與本件被告轉讓第
    二級毒品甲基安非他命、持有第一級毒品海洛因之犯行無關
    ，亦不予宣告沒收，附此敘明。
據上論結，應依刑事訴訟法第369 條第1 項前段、第364 條、第
273 條之1 第1 項、第299 條第1 項前段，毒品危害防制條例第
8 條第2 項、第11條第1 項、第18條第1 項前段，刑法第11 條
前段、第51條第5 款、第9 款，中華民國96年罪犯減刑條例第2
條第1 項第3 款、第7 條、第10條，判決如主文。
本案經檢察官李門騫到庭執行職務。
中　　華　　民　　國　　96　　年　　9 　　月　　19　　日
                  刑事第七庭    審判長法  官
                                      法  官
                                      法  官
右正本證明與原本無異。
如不服本判決應於收受本判決後10日內向本院提出上訴書狀，其
未敘述上訴理由者，並得於提起上訴後10日內向本院補提理由書
狀（均須按他造當事人之人數附繕本）「切勿逕送上級法院」。
中　　華　　民　　國　　96　　年　　9 　　月　　19　　日
　　　　　　　　　　　　　　　　　　書記官  黃玉珠
附錄本案論罪科刑法條全文：
毒品危害防制條例第8條第2項
轉讓第二級毒品者，處6 月以上5 年以下有期徒刑，得併科新臺
幣70萬元以下罰金。
毒品危害防制條例第11條第1 項
持有第一級毒品者，處3 年以下有期徒刑、拘役或新臺幣5 萬元
以下罰金。
